臺灣板橋地方法院民事判決　　　　　　　96年度訴字第623號
原　　　告　甲○○
　　　　　　乙○○
　　　　　　丙○○
前列三人共同
訴訟代理人　蔡建賢律師
被　　　告　丁○○
上列當事人間請求侵權行為損害賠償事件，本院於96年9月18日
言詞辯論終結，判決如下：
    主  文
被告應給付原告甲○○新台幣伍萬元及自95年1 月8 日起至清償
日止，按年息百分之五計算之利息。
被告應給付原告乙○○新台幣拾萬元及自95年1 月8 日起至清償
日止，按年息百分之五計算之利息。
被告應給付原告丙○○新台幣參拾柒萬元及自95年1 月8 日起至
清償日止，按年息百分之五計算之利息。
原告其餘之訴駁回。
訴訟費用由被告負擔十分之三，原告甲○○負擔十分之二，原告
乙○○負擔十分之三，丙○○負擔十分之二。
本判決第一項、第二項、第三項得假執行，但被告以新台幣伍萬
元、拾萬元、參拾柒萬元依序為原告甲○○、乙○○、丙○○供
擔保後，得免為假執行。
原告其餘假執行之聲請駁回。
    事  實
壹、程序上理由：
一、本件被告未於最後言詞辯論期日到場，核無民事訴訟法第
    386 條各款所列情形，爰依原告之聲請，由其一造辯論而為
    判決。
二、原告丙○○起訴原請求被告應給付新台幣（下同）115萬元
    及其法定遲延利息，嗣於本院於96年8月28日言詞辯辯期日
    時減縮聲明請求被告應給付丙○○77萬元及其法定遲延利息
    ，核屬民事訴訟法第255條第1項第3款所定「減縮應受判決
    事項之聲明」，核無不合，應予准許。
貳、實體上理由
一、原告起訴主張：
（一）被告於民國（下同）94年10月8日上午11時許，駕駛車號
      ZV-4212號自小客車，沿省道台六線往苗栗市方向行駛由
      西向東行駛，行經國道三號高速公路後龍交流道南下車道
      之交岔路口時，疏未注意車前狀況，違規闖紅燈，以60
      公里以上之車速，超速行駛，撞擊由對向左轉往上開交流
      道南下車道之原告甲○○駕駛為丙○○所有車號ZV-5493
      號自小客車，致自小客車翻覆，原告甲○○受有右腕挫傷
      、乙○○受有頸挫傷、頭部外傷及腦震盪、丙○○受有頭
      部外傷及腦震盪等傷害，丙○○所有之車輛車身上半部及
      右側全毀，原告等四人被夾在車內無法動彈，被告所涉過
      失傷害業經本院判處三月得易科罰金判決確定在案。
（二）因故意或過失，不法侵害他人之權利者，負損害賠償責任
      ，不法侵害他人之身體、健康、名譽、自由、信用、隱私
      、貞操，或不法侵害其他人格法益而情節重大者，被害人
      雖非財產上之損害，亦得請求賠償相當之金額，民法第18
      4條第1項前段、第195條第1項前段分別定有明文。負損害
      賠償責任者，除法律另有規定或契約另有訂定外，應回復
      他方損害發生前之原狀。因回復原狀而應給付金錢者，自
      損害發生時起，加給利息。第1項情形，債權人得請求支
      付回復原狀所必要之費用，以代回復原狀。民法第213條
      載有明文。被告駕駛汽車於使用中加損害於原告，自應負
      損害賠償責任，原告甲○○、丙○○、乙○○因本件車禍
      受有腦震盪之傷害，至今餘悸猶存，分別依據民法第195
      條第1項之規定各請求精神慰撫金50萬元，丙○○依據民
      法第213條第1項之規定，因車禍受撞損，受有27 萬元之
      價值減損，爰各請求如訴之聲明。
（三）聲明：
１、被告各應給付原告甲○○、乙○○新臺幣50萬元及自起訴狀
    繕本送達翌日起至清償日止依年利率百分之五計算之利息。
２、被告應給付原告丙○○新臺幣77萬元及自起訴狀繕本送達翌
    日起至清償日止依年利率百分之五計算之利息。
３、原告願供擔保請准宣告假執行。
二、被告方面：
    被告未於最後言詞辯論期日到場，亦據之前所提出書狀陳述
    ：
（一）本件車禍應係原告違規闖紅燈，擦撞被告之車頭後始翻覆
      在往南下之車道上，如以原告所稱係被告超速闖紅燈，焉
      有可能被告之車輛僅受有左前葉子板、保險桿及水箱之損
      壞，再者，如原告所稱係被告以60公里超速闖紅燈撞擊原
      告之車輛，原告之車輛應係翻覆在被告前方位置。車禍發
      生後，被告立即報案，原告並未受傷流血，至於原告車輛
      已轉賣予他人，並非報廢不堪使用，原告任意索賠，並非
      合理。
（二）聲明：原告之訴及假執行之聲請均駁回，如受不利之判決
      ，願供擔保請准宣告免為假執行。
三、兩造不爭執之事實（見本院卷第47頁，96年5月15日筆錄）
    被告於94年10月8日上午，駕駛車號ZV-4212號自小客車外車
    ，沿省道台六線往苗栗市方向行駛，於同日上午11時許，行
    經省台六線與國道三號高速公路後龍交流道南下車道之交岔
    路口時，撞擊由對向左轉上開交流道南下車道之原告甲○○
    駕駛為丙○○所有車號ZV-5493號自小客車，致該自小客車
    翻覆，原告甲○○受有右腕挫傷、乙○○受有頸挫傷、頭部
    外傷及腦震盪、丙○○受有頭部外傷及腦震盪等傷害，被告
    所涉過失傷害業經本院判處三月，得易科罰金，有本院95年
    度交簡字第1313號判決確定在案。
四、得心證之理由：
（一）汽車行駛時，駕駛人應注意車前狀況及兩車併行之間隔，
      並隨時採取必要之安全措施，道路交通安全規則第94條第
      3項載有明文。被告於刑事庭審理時已自白駕車具有過失
      （見本院95年度交簡字第1313號刑事卷第28頁，95年12
      月20日言詞辯論筆錄），再參酌原告甲○○於警詢時陳述
      其駕駛之車輛受損情形為右後門、右後懸吊、左右前葉子
      板、左前後車門、車頂、引擎蓋、前擋風玻璃損壞、左側
      玻璃損壞等語，而被告於警詢陳述：被告之車輛受損情形
      為前檔泥板受損，第一次撞擊點是駕駛座右前燈附近等語
      （見95年度他自第2207號偵查卷第22頁，94年10月8日警
      詢筆錄），以二台車輛撞擊受損位置，應係被告駕駛車輛
      右前方撞擊原告甲○○之車輛之右後方，因此，被告具有
      未注意車前狀況之過失，被告之過失與原告三人受傷具有
      因果關係，堪以認定，參酌前揭刑事判決亦同此認定。
（二）按因故意或過失，不法侵害他人之權利者，負損害賠償責
      任，又不法侵害他人之身體、健康、名譽、自由、信用、
      隱私、貞操或不法侵害其他人格法益而情節重大者，被害
      人雖非財產上之損害，亦得請求賠償相當之金額；民法第
      184條第1項前段、第195條第1項前段分別定有明文。原告
      因被告前揭之侵權行為請求賠償，自屬有據，茲計算如下
      ：
１、精神慰撫金部分：
    慰撫金之賠償其核給之標準固與財產上損害之計算不同，然
    非不可斟酌雙方身分資力與加害程度，及其他各種情形核定
    相當之數額，最高法院著有51年台上字第223號判例可資參
    照。本院斟酌原告甲○○為大學畢業，任職國防部軍備局中
    央科學研究員，月薪約9萬元，名下有不動產、已婚育有子
    女，丙○○為大學畢業，任職於國泰人壽公司，年薪約200
    萬元，名下有不動產，育有子女，乙○○高職畢業，為家庭
    主婦，名下無不動產，已婚育有子女，原告甲○○受有右腕
    挫傷、乙○○受有頸挫傷、頭部外傷及腦震盪、丙○○受有
    頭部外傷及腦震盪等傷害，目前腦震盪之情形已好轉，被告
    高中畢業，目前無收入，已婚育有三子，名下無不動產，有
    一筆投資科技公司之營利所得等情，並斟酌兩造之身分、地
    位、經濟能力及其他情形認原告主張，被告各應賠償原告甲○○5萬元，乙○○、丙○○各10萬元為適當。
２、車輛受損部分：兩造合意由中華民國汽車鑑價協會鑑定，其
    函覆以：以2005年2月出廠之本田CRV（排氣量為1998CC ）
    自用小客車，在保養狀況良好情形下，於94年10月之市場價
    格為60萬元，依據原告甲○○之毀損情形，於車輛修復完成
    後（以全新零件修護），應折損車價為正常價格之百分之四
    十五，即折損27萬元，有該會96年6月6日中協（禹）字第96
    年第018號函在卷可按（見本院卷第155頁），準此，原告丙○○請求因本件車禍致車輛減損價值為27萬元，應屬有據。
３、綜上所述，原告甲○○、乙○○、丙○○各得請求被告賠償
    之金額依據為5萬元、10萬元、37萬元（10+27=37）。
（三）原告主張原告甲○○駕車有闖紅燈之過失云云，然查：汽
      車行駛至交岔路口，其行進、轉彎，應依轉彎車應讓直行
      車先行。但直行車尚未進入交岔路口，轉彎車已達中心處
      開始轉彎，直行車應讓轉彎車先行之規定，道路交通安全
      規則第102 條第1 項第6 款載有明文。依據被告於警詢時
      陳述「從西濱公路行駛於台六線欲往苗栗，.. 肇 事前我
      行駛於正常車道，是剛起步」等語（見95年度他字第2207
      號卷第21頁）; 於偵查時陳述「我是從後龍往苗栗方向行
      駛，告訴人是從高速公路下來後左轉要再上高速公路，我
      是直行車，我沒有闖紅燈，我是綠燈才剛亮就起步了，我
      那時候所在的車道就是最後側的車道... 但是我沒有看到
      休旅車在我前面」等語（見95年度偵字第20674 號卷第8
      頁，95年9 月19日筆錄），原告甲○○於警詢時陳述「行
      駛內側車道要左彎上南下高速公路」「左轉箭頭為綠燈」
      等語（見95年度他字第2207號卷第24頁），參之警員所製
      作之道路交通事故現場圖所載（見第95年度他字第2207
      號卷第18頁），被告行駛於台六線由西往東行駛欲前往苗
      栗，原告係行駛於台六線由東往西行駛，於左轉往國道南
      下等情，因此，原告甲○○與被告駕車係對向，依據兩造
      陳述當時燈號均為綠燈，並無闖紅燈之情形，再參酌原告
      甲○○於警詢時陳述：其駕駛之車輛受損情形為右後門、
      右後懸吊、左右前葉子板、左前後車門、車頂、引擎蓋、
      前擋風玻璃損壞、左側玻璃損壞等語，被告於警詢陳述：
      被告之車輛受損情形為前檔泥板受損，第一次撞擊點是駕
      駛座右前燈附近等語。徵之原告甲○○所駕駛之車輛受損
      位置均在車輛之右後方，且遭撞擊後整輛車翻覆在高速公
      路往南下車道（即在原告甲○○所駕駛之車道上），被告
      之車輛受損位置在車輛之右前方，據此推論，應係被告駕
      駛車輛撞擊原告車輛之右後方，再以原告甲○○駕駛之車
      輛係翻覆於原告甲○○之往南下之車道上之位置而言，原
      告甲○○駕車左轉彎時往南下車道時，應已越過交岔路口
      左轉彎接近至南下車道（見被告所繪製之現場圖，見95年
      度他字第20674 號卷第14頁），依據前開道路交通安全規
      則之規定，被告應禮讓原告甲○○轉彎車先行，被告卻搶
      先直行，未注意車前狀況，亦未注意原告甲○○駕駛轉彎
      之車輛而發生本件車禍，且因原告甲○○所駕使車輛為休
      旅車，車體重心較高，於轉彎時重心不穩，始因遭撞擊後
      翻覆，因此，原告甲○○駕駛車輛並無過失，原告主張被
      告甲○○闖紅燈等事實，並未舉證證明之，自難採信。
（四）綜上述，原告甲○○、乙○○、丙○○分別本於侵權行為
      之法律關係，依序請求被告給付5 萬元、10萬元、37萬元
      、均自起訴狀繕本送達翌日即95年1 月8 日起至清償日止
      ，按週年利率百分之五計算之利息，洵屬正當，應予准許
      ，逾此部分之請求，則屬無據，應予駁回。
五、假執行宣告部分：
    本件所命給付之金額或價額未逾新臺幣50萬元之判決，爰依
    民事訴訟法第389條第1項第5款之規定，應依職權宣告假執
    行，至於原告其餘假執行之聲請，因該部分訴之駁回而失所
    附麗，應併予駁回。被告願供擔保請准宣告免為假執行，爰
    酌定相當金額准許之。
六、本件事證已明，兩造其餘攻擊防禦方法，均與本判決所為前
    開判斷不生影響，無庸逐一論述，附此敘明。
七、結論：原告之訴一部為有理由，一部為無理由，依民事訴訟
    法第79條但書、第389條第1項第5款、第392條第2項，判決
    如主文。
中　　華　　民　　國　　96　　年　　9　　月　　19  　日
                      民事第三庭法　官　徐玉玲
以上正本係照原本作成
如對本判決上訴，須於判決送達後20日內向本院提出上訴狀
中　　華　　民　　國　　96　　年　　9　　月　　19　　日
                    　　　　　　書記官　朱家惠
